臺灣高雄地方法院刑事判決　　　　　　　　　　　　　九十三年度交訴字第九二號
　　公　訴　人　臺灣高雄地方法院檢察署檢察官
　　被　　　告　丙○○
右列被告因業務過失致死案件，經檢察官提起公訴（九十三年度偵字第七四○九號）
，本院判決如左：
    主  文
丙○○無罪。
    理  由
一、公訴意旨略以：丙○○係昱拓交通有限公司司機，為從事駕駛業務之人，於民國
    九十二年十二月三日上午八時四十六分許，駕駛車牌號碼ＸＬ─七八一號之重型
    拖車，沿高雄市○○區○○路由西向東方向行駛，至東林路與金鋁街交岔路口時
    ，原應注意車輛行駛時，駕駛人應注意兩車併行之間隔及轉彎車應讓直行車先行
    ，並隨時採取必要之安全措施，而依當時情況，並無不能注意之情事，竟疏未注
    意及此，貿然右轉至金鋁街，適洪婉華騎乘車號ＷＩＥ—五三六號輕型機車沿東
    林路西向東直行至上開路口，而遭丙○○駕駛之重型拖車擦撞、碾壓後，受有頭
    部外傷、顱骨破裂骨折，當場死亡，因認被告涉犯業務過失致死罪嫌。
二、按犯罪事實應依證據認定之，無證據不得認定犯罪事實；又不能證明被告犯罪者
    ，應諭知無罪之判決；刑事訴訟法第一百五十四條第二項、第三百零一條第一項
    分別定有明文。且其以情況證據（即間接證據）斷罪時，尤須基於該證據在直接
    關係上所可證明之他項情況事實，本乎推理作用足以確證被告有罪，方為合法，
    不得徒憑主觀上之推想，將一般經驗上有利被告之其他合理情況逕予排除（參照
    最高法院三十二年上字第六七號判例）。再者刑事訴訟上證明之資料，無論其為
    直接或間接證據，均須達於通常一般之人均不致有所懷疑，而得確信其為真實之
    程度，始得據為有罪之認定，若其關於被告是否犯罪之證明未能達此程度，而有
    合理懷疑之存在，致使無從形成有罪之確信，根據「罪證有疑，利於被告」之證
    據法則，即不得遽為不利被告之認定（參照最高法院七十六年台上字第四九八六
    號判例）。且刑事訴訟法第一百六十一條已於民國九十一年二月八日修正公布，
    其第一項規定：檢察官就被告犯罪事實，應負舉證責任，並指出證明之方法。因
    此，檢察官對於起訴之犯罪事實，應負提出證據及說服之實質舉證責任。倘其所
    提出之證據，不足為被告有罪之積極證明，或其指出證明之方法，無從說服法院
    以形成被告有罪之心證，基於無罪推定之原則，自應為被告無罪判決之諭知（參
    照最高法院九十二年台上字第一二八號判例）。
三、公訴人認被告涉犯右揭罪嫌係以：中鋼鋁業公司東側門監視錄影帶定格畫面九張
    、道路交通事故現場圖一紙、肇事現場照片二十五張、甲○○之證詞、高雄市政
    府警察局鑑驗書、相驗屍體證明書、勘驗筆錄為其論據。訊據被告固坦承於九十
    二年十二月三日上午八時四十六分許，由西向東行經東林路再右轉金鋁街等情不
    諱，然堅決否認有何過失致死之犯行，辯稱：伊當時有看後視鏡亦有打方向燈，
    伊沒有看到有任何車輛在伊所駕駛之重型拖車旁邊出現，且錄影帶並沒有拍到伊
    與被害人碰撞之情形，至於車牌號碼ＸＬ─七八一號之重型拖車輪胎蓋內側及擋
    土板內之血跡，應為動物之血跡，而非人之血跡等語。
四、經查：
（一）鑑驗人員乙○○為警察大學鑑識研究所碩士，目前任職在高雄市政府警察局刑
      事鑑識中心，專長為ＤＮＡ鑑定，從事ＤＮＡ鑑定已有七年，鑑定過之個案達
      一千件。而ＤＮＡ鑑定是先採Ｏ─ＴＯＬＩＤＩＮＥ方法，進行血液的初步檢
      測，用以區別血液或其他紅色物體。如果呈藍色即陽性反應之後，會再進行Ｄ
      ＮＡ鑑定，ＤＮＡ鑑定是針對人血。本件檢體編號一、三檢驗時呈弱陽性，是
      因為血液一般三至五秒就會有反應，可是本件直至十秒才有反應，而且它的藍
      色是非常淡的藍色，其可能之原因係採樣時是用棉棒沾車輪，且車輪上都是泥
      土，採樣的檢體就沾附很多泥土，血的量很少，完全無法以肉眼觀察到，所以
      檢驗結果會呈弱陽性反應。因為呈弱陽性反應，所以有繼續進行ＤＮＡ檢測，
      檢測結果如可檢出ＤＮＡ之ＳＴＲ型別則為人的血液，但本件沒有做出ＤＮＡ
      之ＳＴＲ型別，此時大概有二種情形，第一種情形：可能不是人的血液；第二
      種情形：可能是人的血液，但是因為量太少，沒有辦法做出來等情，業據負責
      本件自被告駕駛之右揭重型拖車採樣疑似血跡之鑑定及製作高雄市政府警察局
      九十三年一月八日高市警鑑字第○九三○○○一五四六號鑑驗書之鑑驗人員乙
      ○○於本院審理時證述明確。則本件送驗檢體既因採體時已含有大量泥土，且
      含血量稀微，鑑驗出正確結果之可能性已較平常為低，證明力亦甚為薄弱，且
      鑑驗結果不但就血液反應部分僅呈弱陽性，亦未能檢出足以認定該血液為人的
      血液之ＤＮＡＳＴＲ型別，更遑論鑑定確認有無被害人洪婉華之血跡反應。因
      此不能僅以前開鑑驗書已鑑驗出被告所駕駛車牌號碼ＸＬ─七八一號之重型拖
      車之輪胎蓋內側及擋土板內有弱陽性血液反應，即遽認該血跡為被害人洪婉華
      之血跡。
（二）目擊證人甲○○於目擊現場係先發現被害人躺於車禍現場，才想起當時一閃而
      過之卡車係一輛車尾為乳白色類似拖貨貨車之長方形車輛，但當時甲○○並未
      目擊車禍之發生，發現時被害人已倒於該處等情，業據證人甲○○於本院審理
      時證述明確，並有證人當庭手繪之目擊現場卡車之形狀一紙附卷可稽。又本院
      於審理時，審判長當庭提示九十二年度相字第二○四七號卷第九五頁被告之車
      牌號碼ＸＬ─七八一號之重型拖車照片供證人甲○○辨識後，證人亦證稱當日
      所見之車輛與提示之照片上之被告車輛不同。則證人既然自始未曾目睹肇事經
      過，僅是首先發現被害人躺臥於地上而報警之人，況證人所見之車輛與被告之
      車牌號碼ＸＬ─七八一號之重型拖車之車型、顏色均不相同，故證人甲○○之
  證詞，應不足證明被告是否有駕駛過失肇事而致被害人死亡之事實。
（三）公訴意旨另以中鋼鋁業公司東側門監視錄影帶定格畫面九張，其中九十二年十
      二月三日八點四十六分三秒被告之車牌號碼ＸＬ─七八一號之重型拖車由西向
      東經過東林路，同日八點四十六分七秒，被害人騎乘車號ＷＩＥ—五三六號輕
      型機車由西向東經過東林路，而被害人機車與被告之重型拖車於九十二年十二
      月三日八點四十六分十七秒同時出現在中鋼鋁業公司側門，因認被告犯有過失
      致死罪嫌。然查，當日（即九十二年十二月三日）八點四十六分十七秒之翻拍
      照片，未能顯現出被害人之車牌號碼及車型，無法確定該輛機車是否即為被害
      人所駕駛之車號ＷＩＥ—五三六號輕型機車。此外，於同一張翻拍照片中所顯
      示之拖車車頭，係以綠色及白色為主，然而被告之車牌號碼ＸＬ─七八一號之
      重型拖車拖車車頭，則大部分是灰色，亦有卷附之照片可稽。故翻拍照片中之
      拖車，是否即為被告所駕之拖車，顯有可疑。再者，肇事地點是位於東林路與
      金鋁街交叉口之道路內側（即靠近人行道處），而被告當日之行進方向為由西
      向東行經東林路再右轉金鋁街，此為雙方所不爭之事實，亦有道路交通事故現
      場圖一紙、肇事現場照片二十五張可按。然而依照翻拍照片中，被害人之機車
      位置（假設該輛機車確實為被害人所騎乘），則是在照片中拖車之左側、道路
      之外側（即遠離人行道處）。因此，如果照片中確為被告所駕駛之拖車，則被
      害人之機車要如何於瞬間自被告車輛之左側、道路之外側，移動至被告車輛之
      右側、道路之內側而遭被告所駕駛之重型拖車所撞擊，亦屬難以想像之事。綜
      上所述，翻拍照片中之車輛是否即為肇事雙方之車輛已有可疑，縱使照片中之
      車輛係肇事雙方之車輛，亦無從根據翻拍照片推論當日肇事情形之發生經過，
      而據以認定過失責任。是僅以當日中鋼鋁業公司之錄影紀錄及翻拍照片，實無
      從論斷被告所駕駛之車牌號碼ＸＬ─七八一號之重型拖車確實為當日肇事之車
      輛，而令被告負業務過失致死之罪責。至其他相驗屍體證明書、驗斷書、勘驗
      筆錄、相片八紙等證據，雖足證明被害人死亡之事實，惟尚不足以推定係被告
      駕駛過失肇事所致。
五、綜上查證，公訴人認被告丙○○涉犯前揭罪行，所為之舉證尚未能達通常一般之
    人均不致有所懷疑，而得確信其為真實之程度，而有合理懷疑之存在，依據「罪
    證有疑，利於被告」之證據法則，即不得遽為不利被告之認定；則公訴人所提出
    之證據，不足為被告有罪之積極證明，其指出證明之方法，亦無從說服法院以形
    成被告有罪之心證，揆諸前揭說明，本院自應為被告無罪之諭知。
據上論斷，應依刑事訴訟法第三百零一條第一項前段，判決如主文。
本案經檢察官黃建銘到庭執行職務。
中      華      民      國    九十三    年      十      月      六      日
                            臺灣高雄地方法院交通法庭
                                      審判長法  官  莊崑山
                                            法  官  曾鴻文
                                            法  官  黃宣撫
右正本證明與原本無異。
如不服本判決，應於判決送達後十日內，向本院提出上訴狀。
                                            書記官    謝文心
中      華      民      國    九十三    年      十      月      六      日
